臺灣雲林地方法院刑事判決　　　　　　　94年度簡上字第79號
上　訴　人即
被　　　告　丁○○
選任辯護人　林金陽律師
上訴人即被告因詐欺案件，不服本院斗六簡易庭94年度六簡字第
64號中華民國94年3 月22日第一審簡易判決（聲請簡易判決處刑
書案號：台灣雲林地方法院檢察署93年度偵字第4469號），提起
上訴，本院管轄之第二審合議庭認應依通常程序審理，逕為第一
審判決如下︰
    主  文
原判決撤銷。
丁○○無罪。
    理  由
壹、程序方面：
    本案檢察官原係聲請以簡易判決處刑，並經本院斗六簡易庭
    為第一審判決，但被告應受無罪判決之諭知，依刑事訴訟法
    第452 條、第451 條之1 第4 項但書第3 款規定，原應適用
    通常程序審判，不得以簡易判決處刑，本院管轄之第二審合
    議庭依同法第455 條之1 第3 項、第369 條第2 項規定，逕
    為第一審判決。
貳、實體方面：
一、公訴意旨如檢察官聲請簡易判決處刑書之記載（詳如附件）
    。
二、本件公訴人認被告丁○○涉犯詐欺取財及違反動產擔保交易
    法之罪嫌，無非以：（一）被告於偵查中供承：其幫甲○○
    向正發中古汽車商行議價後，即以37萬5 千元向該商行業務
    員己○○購買後再以39萬元售予甲○○，並介紹甲○○向安
    泰商業銀行業務員戊○○辦理貸款等情；（二）證人即共犯
    甲○○、丙○○於本院93年度易字第205 號案件中之供述情
    詞，及乙○○於偵查中之證言；（三）證人戊○○於偵查中
    之供證情詞；（四）貸款及動產抵押契約書、抵押設定登記
    申請書、買賣契約書、診斷證明書及退輔會簡便行文表各1
    份等為其主要論據。
三、按犯罪事實應依證據認定之，無證據不得認定其犯罪事實；
    又不能證明被告犯罪者，應諭知無罪之判決，刑事訴訟法第
    154 條第2 項、第301 條第1 項前段分別定有明文。本件訊
    據被告堅決否認有上開犯行，辯稱：伊僅係仲介甲○○等人
    向正發中古汽車商行購車，賺取佣金1 萬5 千元，因甲○○
    等人需要貸款，伊乃介紹戊○○辦理貸款業務，並不知甲○○係智能不足及患有精神疾病之人，且其病徵並非顯著，否
    則戊○○對保時應會發覺異狀，不會輕易對保核貸，伊與甲○○等人並無共同詐欺取財及違反動產擔保交易法之犯行等
    語。經查：
(一)證人己○○於本院審理時到庭證稱：中古車行介紹人抽取佣
    金之方式有2 種，1 種是伊直接與介紹人談妥價金，然後介
    紹人再與客戶談，賣超過的差額就是介紹人賺取之佣金，另
    一種是介紹人直接與伊談好佣金之金額，再由伊與客戶議價
    ，伊即會預留該佣金於價金內，本件被告充當介紹人，伊係
    以第1 種方式與被告談妥系爭9L-6705 自小客車之買賣，而
    以此種方式交易，若客戶未到場，就是由車行直接與介紹人
    簽訂買賣合約書。當天是先有5 、6 個人來看車，後來隔約
    3 小時，被告才來與伊洽談，被告是自己一個人過來，並簽
    訂合約書，價金好像是36萬5 千或37萬5 千元，被告有先付
    定金，之後他們自己辦貸款，把錢匯給正發中古汽車商行，
    款項清楚後，公司就過戶交車，在中古車交易慣例，由介紹
    人先以自己名義簽約購車後，再以另外客戶名義辦理過戶，
    此種情形是常見的等語（見本院94年10月19日審判筆錄第11
    至15頁），並有系爭車輛之買賣契約書附卷可憑 (92年度偵
    字第3423號案卷第81頁)， 足認被告確係為賺取佣金，而幫
    忙議價，並且以自己名義購車後，再轉售予真正購車的客戶
    甲○○等人，從中牟取佣金。
(二)證人戊○○於本院審理時到庭證稱：本件系爭車輛之貸款，
    是被告介紹的，被告與我以前是匯豐汽車的同事，有介紹十
    餘件車貸業務給我，我將相關資料送給公司（指安泰銀行）
    審核，公司同意辦理貸款，我就進行對保，被告是自己前來
    ，與我在約定的地點等，甲○○是與保證人一起來的，當時
    我有與甲○○確認契約內容及核對身分，甲○○從外觀看並
    沒有精神上的疾病等語，足證被告辯稱：伊係介紹甲○○等
    人向戊○○辦理車貸，甲○○由外觀上看並無異狀等情，並
    非子虛。而被告既係本件系車車輛買賣之介紹人，應客戶甲○○等之需求，而介紹與自身熟識之車貸業者戊○○辦理貸
    款事宜，復於對保時在場協助，恆屬車輛買賣及辦理貸款交
    易之常情，自難以被告幫忙辦理車貸，並於對保時在場，即
    謂其與甲○○等人有共同正犯之關係。
(三)證人甲○○在其自身所涉詐欺等案件（本院93年度易字第
    205 號），於本院審理中供稱：是受到丙○○的誘騙才去辦
    理，事後車輛是由乙○○開走的，我有去買車，但借款的事
    情我就不知道等語（93年度公訴蒞庭字第2861卷第5 、6 頁
    ）；證人丙○○則於上開案件審理中供證：要牽車是我與乙○○的意思，但是後來車輛到那裡去了我就不知道，乙○○
    之後有跟我說對保沒有過，我想說沒有我的事情，他們在交
    車時我也不知道。乙○○要買車，我就介紹甲○○給他認識
    ，沈某說車款他要繳納，車子是他自己要開的，他有說要拿
    1 萬元給甲○○；當時丁○○先買下該車，再賣給甲○○，
    我知道丁○○是汽車業務員，對保時丁○○也有在場，丁○○說要對保，我才載甲○○、李坤淵過去等情 (同上卷第21
    至24頁）；證人乙○○於偵查中供證：是買那台車時才認識
    甲○○，是丙○○介紹認識的，見過丁○○1 次，他是在做
    業務，車子不是和丁○○一起買的，不知道9L-6705 號車子
    的下落等語（92年度偵字第3423號卷第102 頁）。是依證人
    甲○○、丙○○、乙○○上開供證情詞，均未提及被告與渠
    等就本件購車及貸款事宜有何犯意聯絡及行為分擔情事，自
    難認定被告與渠等間有何共同正犯關係。再者，甲○○、乙○○因本案，分別經本院93年度簡字第102 號（原案號：93
    年度易字第205 號）、93年度簡上字第40號判決判處拘役20
    日，緩刑2 年及有期徒刑9 月確定在案，依上開判決犯罪事
    實之認定，均未敘及被告與渠等間有共同正犯之關係，有上
    開判決正本2 份附卷足參，更足認被告與甲○○等人，就本
    件犯罪事實，並無所謂的共同正犯關係存在。
四、綜上所述，公訴人所舉之證據，均無法使本院形成被告有罪
    之心證，其犯罪即屬不能證明，依法自應諭知無罪之判決。
    原審未予詳察，遽予論罪科刑，尚有未合，被告丁○○上訴
    意旨，否認犯罪，指摘原判決不當，為有理由，應由本院將
    原判決撤銷，並依法改判為無罪之諭知。
據上論斷，應依刑事訴訟法第455 條之1 第3 項、第369 條第1
項前段、第2 項、第452 條、第451 條之1 第4 項但書第3 款、
第364 條、第301 條第1 項前段，判決如主文。
本案經檢察官賴政安到庭執行職務
中　　華　　民　　國　　94　　年　　12　　月　　7　　日
            刑事第六庭  審判長法  官  趙家光
                              法  官  林俊良
                              法  官  蔡世芳
以上正本證明與原本無異。
如不服本判決，應於判決送達後10日內，向本院提出上訴狀。（
須附繕本）
                              書記官　蕭應欽
中　　華　　民　　國　　94　　年　　12　　月　　7　　日
